【裁判字號】    89,訴,401
【裁判日期】    890509
【裁判案由】    違反槍砲彈藥刀械管制條例
【裁判全文】
臺灣桃園地方法院刑事判決                          八十九年度訴字第四一號
    公  訴  人  臺灣桃園地方法院檢察署檢察官
    被      告  甲○○
右列被告因違反槍砲彈藥刀械管制條例案件，經檢察官提起公訴（八十九度偵字第一
一二二號），本院判決如左：
    主      文
甲○○未經許可，持有可發射子彈具有殺傷力之改造玩具手槍，處有期徒刑壹年貳月
，併科罰金新臺幣肆拾伍萬元，罰金如易服勞役以罰金總額與六個月之日數比例折算
。
扣案仿ＣＯＬＴ廠半自動四五手槍製造之改造玩具手槍壹支（槍枝管制編號0000
000000號，含彈匣壹個）及土造槍枝主要組成零件土造金屬槍管壹支均沒收。
    事      實
一、甲○○於民國八十八年十月間某日，利用郵購之方式，以新台幣一萬一千元購得
    可發射子彈具有殺傷力之仿ＣＯＬＴ廠半自動四五手槍製造之改造玩具手槍一支
    （槍枝管制編號0000000000號，含彈匣一個）及可供土造槍枝使用之
    槍枝主要組成零件土造金屬槍管一支，即自是日起至八十九年一月十一日止，未
    經許可，同時持有該支改造玩具手槍及土造金屬槍管，並藏置在桃園縣桃園市○
    ○街八十八巷二十號四樓借居處內。迨八十九年一月十一日上午六時三十分許在
    上址前為警查獲，且當場扣得右揭其持有之手槍及槍管。
二、案經桃園縣警察局大園分局報請台灣桃園地方法院檢察署檢察官偵查起訴。
    理      由
一、右開事實，業據被告於本院調查、審理時，供承不諱，並有如事實欄所載之物扣
    案可稽，扣案之手槍及槍管送鑑結果，該支手槍（槍枝管制編號0000000
    000號），係以仿ＣＯＬＴ廠半自動四五手槍製造之玩具槍（滑套及槍身握把
    為金屬材質）換裝金屬車造之土造槍管改造而成，擊發機械正常，具發射子彈功
    能，認具殺傷力，另槍管一支，認係已貫通之土造金屬槍管，可供「土造」等槍
    枝使用，有內政部警政署刑事警察局八十九年一月三十一日刑鑑字第一一二五三
    號、八十九年一月二十七日刑鑑字第九六四一號鑑驗通知書各一紙及該局八十九
    年四月十四日（八九）刑鑑字第四四八六六號函文一紙在卷可憑。又經本院當庭
    勘驗結果，該支金屬槍管與扣案玩具手槍需用之槍管尺寸不合，較短，若裝上手
    槍，槍管前緣與滑套口尚有二公分距離，顯見扣案之槍管尚非適於扣案之手槍改
    造換裝之用，應屬另種土造槍枝需用之規格，應予敘明。綜述，本件事證已明，
    被告犯行洵堪認定，應依法論科。
二、被告持有手槍部分，核犯槍砲彈藥刀械管制條例第十一條第四項之未經許可，持
    有可發射子彈具有殺傷力之改造玩具手槍罪。再者，扣案之土造金屬槍管既非適
    於本件扣案之手槍改造換裝之用，係屬另種土造槍枝需用之規格，因之，槍管即
    非得視為屬該手槍之構成部分，從而被告持有槍管之違法性要難為持有槍枝部分
    之違法性所兼括涵蓋，易言之，被告持有屬槍枝之主要組成零件槍管部分即別具
    法益之侵害性而應另行成罪，故此部分係犯同條例第十三條第四項之未經許可，
    持有槍枝之主要組成零件罪。被告所犯前開二罪，係以一行為同時同地為之，屬
    一行為同時觸犯數罪名，應依想像競合犯之規定，從一重以未經許可，持有可發
    射子彈具有殺傷力之改造玩具手槍罪處斷。審酌被告犯罪動機、目的、各持有槍
    枝或零件之種類、殺傷力之強弱、對社會所生危害及犯後態度等一切情狀，量處
    如主文所示之刑，罰金部分並諭知易服勞役之折算標準。末按，槍砲彈藥刀械管
    制條第十九條第一項規定，對於犯該條例第十一條之罪，經判處有期徒刑者，應
    於刑之執行完畢後赦免後，令入勞動場所工作，其期間為三年，此項規定不問對
    行為人有無預防矯治其社會危險性之必要，一律宣付強制工作三年之部分，因不
    合憲法第二十三條所定之比例原則，業經大法官會議以釋字第四七一號解釋宣告
    違憲而無效。因之，於個案中是否須宣告強制工作，自應基於比例原則，詳為審
    酌細查行為人經由其犯行所彰顯之惡性、將來對社會危害可能性及社會防衛之必
    要性等各項因素為斷。查被告持有之槍枝及零件或係以玩具槍改造而成或為土造
    ，究其威力殆難與制式槍枝相互比擬，況被告僅單純持有扣案之槍枝，既非隨身
    攜行備用，擁槍自重，四處橫行，更無證據可證明其曾或擬利用持有之手槍進而
    從事其他具有積極侵害不特定人生命、身體、自由、財產法益等危及社會治安之
    行為，是其犯行對社會之侵害猶僅止於隱而未顯之消極狀態，危害難謂之鉅大，
    惡性非重，再者，嗣於偵查中及本院審理時，被告亦均坦承犯行，未曾匿飾隱瞞
    ，據而足徵被告有徹改前愆，規過遷善之悛悔實據，可認其無再犯同罪之虞，即
    不具備將來危害社會之可能性，綜此，衡諸比例原則，本件僅對被告施予刑罰處
    遇即足收懲治之效，殊無再基於社會防衛之立場予以宣告強制工作之必要，附此
    敘明。
三、扣案仿ＣＯＬＴ廠半自動四五手槍製造之改造玩具手槍一支（槍枝管制編號00
    00000000號，含彈匣一個）及土造槍枝主要組件零件土造金屬槍管一支
    ，均屬違禁物，應依刑法第三十八條第一項第一款，宣告沒收。另扣案之金屬空
    彈殼、玩具槍用底火帽等物均不能證明與被告本件犯行有關，又非違禁物，自不
    得宣告沒收。
據上論斷，應依刑事訴訟法第二百九十九條第一項前段，槍砲彈藥刀械管制條例第十
一條第四項、第十三條第四項，刑法第十一條前段、第五十五條、第四十二條第三項
、第三十八條第一項第一款，罰金罰鍰提高標準條例第二條，現行法規所定貨幣單位
折算新台幣條例第二條，判決如主文。
本案經檢察官魏雯祈到庭執行職務。
中      華      民      國    八十九    年      五      月      九      日
                              臺灣桃園地方法院刑事第三庭
                                  法  官  蔡榮澤
如不服本判決，應於判決送達後十日內，向本院提出上訴狀。
附論罪科刑依據之法條：
槍砲彈藥刀械管制條例
第十一條第四項
未經許可，持有、寄藏或意圖販而陳列第一項所列槍砲者，處一年以上七年以下有期
徒刑，併科新臺幣七百萬元以下罰金。
第十三條第四項
未經許可，持有、寄藏或意圖販賣而陳列第一項所列零件者，處六月以上五年以下有
期徒刑，併科新臺幣三百萬以下罰金。


司法院資訊處製作；財團法人民間司法改革基金會備份。
